【裁判字號】    89,自,148
【裁判日期】    900626
【裁判案由】    詐欺
【裁判全文】
臺灣桃園地方法院刑事判決                          八十九年度自字第一四八號
    自  訴  人  丙○○
    自訴代理人  邱鎮北律師
                劉哲睿律師
    被      告  常宏毅
    被      告  丁○○
    被      告  甲○○
    被      告  乙○○
右列被告因詐欺案件，經自訴人提起自訴，本院判決如左：
    主  文
常宏毅為他人處理事務，意圖為自己不法之利益，而為違背其任務之行為，致生損害
於本人之財產，處有期徒刑貳年月。
丁○○、甲○○、乙○○，均無罪。
    事  實
一、常宏毅為力霸加盟店富紳房屋仲介有限公司之負責人，於民國八十九年三月十二
    日，在其設址位於桃園市○○路四一六號之營業處所，受丙○○之委託，為丙○○代為仲介丙○○所有之位於桃園市○○路七十三巷二十一之七號（八樓）之房
    屋連同基地之買賣，而代為處理該房屋之買賣事務。常宏毅於覓得該房屋之買主
    乙○○欲買受該房屋且於八十九年四月二十八日已經為乙○○完成產權移轉的登
    記手續後，惟於該房屋之尾款二百三十萬元尚未完成交付給丙○○之前，竟意圖
    為自己不法之利益，利用該房屋於產權移轉登記的同時亦已完成向慶豐銀行辦理
    貸款手續之機會，先徵得該房屋買主乙○○之同意後，持用乙○○之印鑑章，代
    理乙○○向慶豐銀行提領該房屋之銀行貸款共約新臺幣（下同）三百二十萬元。
    而常宏毅於提領得該筆款項後，其明知該筆款額係應該立即用於支付給該屋賣主
    即委託其代為仲介該屋買賣之丙○○之二百三十萬元尾款，竟未經過該屋賣主丙○○之同意，擅自將該筆款額悉數用以清償其所積欠他人之債務，而為違背其任
    務之行為，且於事後亦未代替因其已向慶豐銀行提領出貸款而已經無何資力之乙○○給付該屋買賣價金尾款二百三十萬元給予該房屋賣主丙○○，致生損害於丙○○本人之財產。
二、案經丙○○具狀向本院提起自訴。
    理  由
甲、有罪（常宏毅）部分：
一、訊據被告常宏毅對於右揭事實，坦承不諱，並經自訴人丙○○於本院審理中指訴
    綦詳，且亦核與證人己○○、戊○○二人於本院調查中到庭證述之情節相符合。
    此外，本件另有委託銷售契約書、房地產買賣契約書、土地及建物登記簿謄本各
    乙份在卷資佐可參，事證明確，被告常宏毅右揭犯行足堪認定，應予依法論科。
二、核被告常宏毅右揭所為，係犯刑法第三百四十二條第一項背信罪。自訴意旨認被
    告常宏毅係犯刑法第三百三十九條第一項之詐欺取財罪，容有未洽，惟因自訴人
    起訴被告常宏毅犯罪之社會基本事實，仍係屬於同一，故起訴法條應予變更，附
    此敘明。爰審酌被告常宏毅因為圖自己不法之利益而背信所致他人之損失，並參
    其犯罪之動機、手段、品性、素行及犯罪後態度等一切情狀，量處如主文所示之
    刑，以資懲儆。
乙、無罪（丁○○、甲○○、乙○○）部分：
一、自訴意旨另略以：自訴人於八十九年三月十二日在桃園市○○路四一六號之處所
    ，將所有位於桃園市○○路七十三巷二十一之七號（八樓）之房屋連同基地委託
    富紳房屋仲介有限公司之業務員即被告丁○○代為仲介買主，並與被告丁○○及
    富紳房屋仲介有限公司之負責人常宏毅簽訂委託銷售契約書，自訴人起先係同意
    以總價三百二十萬元讓被告丁○○出售該房屋，其後因被告丁○○一再向自訴人
    謊稱自訴人之房屋售價太高，不易求得買主脫售，要求自訴人降價以求，自訴人
    遂又同意降價至二百六十萬元，惟常宏毅竟找來毫無資力、身無分文之人頭即被
    告乙○○買受自訴人所有之右揭房屋，由被告乙○○出面與自訴人簽訂房地買賣
    契約書，而另被告甲○○身為代書，負責辦理買賣雙方之房地產過戶手續，卻完
    全未盡善良管理人之注意義務負把關之責，在於被告乙○○尚未付清尾款二百三
    十萬元之情形下，仍任被告常宏毅等人在辦完該房屋過戶手續後，持向慶豐商業
    銀行設定抵押貸款三百八十四萬元（實際可借貸之金額為三百二十萬元），而該
    貸款悉數為被告常宏毅等人之犯罪集團取走花用，不肯將應付給自訴人之尾款二
    百三十萬元交給予自訴人，並且，於事後一再欺瞞自訴人。而自訴人之房地便在
    被告等人分工合作通力配合下，莫明其妙地變成他人名義，而他人並即以該房地
    貸得款項後朋分花用，至於人頭則早已逃之夭夭，不知去向等語，因認被告丁○○、甲○○、乙○○三人與被告常宏毅共犯刑法第三百三十九條第一項之詐欺取
    財罪嫌云云。
二、按犯罪事實應依證據認定之，無證據不得推定其犯罪事實，刑事訴訟法第一百五
    十四條定有明文，次按，不能證明被告犯罪者，應諭知無罪之判決，刑事訴訟法
    第三百零一條第一項亦有明文規定。經查，自訴人認為被告丁○○、甲○○、乙○○三人涉犯有詐欺取財罪嫌，主要無非僅係因右揭房屋於辦理產權移轉登記完
    成後，未能夠取得二百三十萬元尾款等情，並佐以自訴人所提出之委託銷售契約
    書、房地產買賣契約書、土地及建物登記簿謄本等資料為據。惟本件訊據被告丁○○、甲○○、乙○○三人對於自訴人所指犯行，均堅決否認，被告乙○○辯稱
    ：伊沒有詐欺，伊確實是有委託常宏毅買受自訴人所有的右揭房屋，因當時常宏
    毅告訴伊屋主還沒有搬走，所以整個手續就一直拖延，直到伊來到法院開庭才知
    道這個情形，而在於貸款下來後，常宏毅他有打電話給伊，因當時伊在南部還沒
    辦法北上交屋，常宏毅他當時在電話中有跟伊提起，他要先用這筆錢，到時候再
    由他負責給丙○○房屋的尾款，但這筆核貸下來的錢是否可以先借他用，因為當
    時伊是想還有一個禮拜的時間伊才能北上，而且常宏毅他也說要負責給丙○○這
    筆錢，所以伊就答應他了等語。被告甲○○辯稱：伊是從事代書的職業，必須要
    雙方買賣成交，伊接到通知後，才有可能見到雙方，而右揭房地買賣契約雖然是
    伊所經辦的，且房屋也已經過戶了，但是在房屋過戶登記完成後，所有權狀伊就
    交給店長常宏毅，伊是接常宏毅他們的房屋過戶買賣案件的承辦代書，並沒有詐
    欺自訴人，伊只是負責幫他們辦理過戶手續而已等語。被告丁○○亦辯稱：這個
    房屋的仲介案子是伊接回來的沒有錯，但問題並不是出在伊身上，伊並沒有詐欺
    等語。次查，本件依據共同被告常宏毅於本院審理中則當庭陳稱：當時銀行核撥
    下來的錢是伊去領的，撥下來三百一十幾萬，伊先拿給與甲○○一起合辦業務的
    陳令皎代書九十多萬，因為陳令皎代書曾經代替支付丙○○前三次款項總共四十
    萬元，還有代繳契稅及代買方乙○○預付給伊公司仲介的服務費五萬元總共大約
    十萬元，還有，因為伊公司先前有另外一個案子也有欠陳令皎代書錢，所以伊就
    連另外一個案子欠陳代書的錢，一起還給陳令皎代書，所以伊才會給陳令皎代書
    九十多萬元，伊當時在動用這筆錢時，是有先經過乙○○的同意，所以伊才會跟
    自訴人丙○○說由伊來還這筆錢，而不是去跟乙○○要，丙○○她應該是向伊要
    這筆錢；而當時房屋過戶登記及貸款設定抵押登記，是同時一起向地政事務所辦
    理登記的，先由甲○○代書送件，之後，是由陳令皎代書去地政事務所領回房屋
    所有權狀以及設定給銀行的他項權利證明書的，陳令皎代書於領回他項權利證明
    書以後，就跟伊一起到銀行去辦理核撥貸款手續，於貸款核撥下來以後，房屋所
    有權狀乃是由陳令皎代書拿走的，因為之前伊在公司經營業務上還有欠他的錢；
    又除了伊給陳令皎代書九十幾萬元以外，另外還有二百多萬元銀行所核撥下來的
    貸款，是因為伊所經營的仲介公司積欠有很多的債務，伊就先跟乙○○預借這筆
    錢，用這筆錢先處理伊公司的債務，伊想等到乙○○回來以後，再想辦法償還這
    筆錢；至於丁○○只是伊所雇請的業務員，甲○○也只是伊公司的代書，丁○○
    他只是把案件接回來，伊公司也還積欠著丁○○他薪水，而甲○○則只是負責辦
    理房屋的過戶手續，自訴人所控告的這件事情，跟他們兩人沒有關係，這件事情
    應該是由伊來負責的等語。是本件綜據上情以觀，被告常宏毅於向慶豐銀行提領
    得該筆貸款後，乃係用以清償其所積欠他人之債務，並無與被告丁○○、甲○○
    、乙○○三人朋分花用之情形事實存在，即尚不能認定被告丁○○、甲○○、乙○○三人，確與常宏毅之間，對於自訴人丙○○有詐欺取財之犯意聯絡。此外，
    本件復查無其他積極證據，足資證明被告丁○○、甲○○、乙○○三人有何自訴
    人所指之詐欺取財犯行，犯罪嫌疑均仍屬不足，不能證明犯罪，揆諸首揭規定，
    本件自應為被告丁○○、甲○○、乙○○三人均無罪判決之諭知，庶免冤抑。
丙、據上論斷，應依刑事訴訟法第二百九十九條第一項前段、第三百條、第三百零一
    條第一項、第三百四十三條，刑法第三百四十二條第一項，罰金罰鍰提高標準條
例第一條前段，判決如主文。
中      華      民      國      九十    年      六      月    二十六    日
                                臺灣桃園地方法院刑事第一庭
                                    法  官  呂  仲  玉
右正本證明與原本無異。
如不服本判決，應於判決送達後十日內向本院提出上訴狀( 應附繕本 )，上訴於
臺灣高等法院。
                                    書記官  劉  晨  輝
中      華      民      國      九十    年       七     月      四      日
論罪法條：
刑法第三百四十二條
為他人處理事務，意圖為自己或第三人不法之利益或損害本人之利益，而為違背其任
務之行為，致生損害於本人之財產或其他利益者，處五年以下有期徒刑、拘役或科或
併科一千元以下罰金。
前項之未遂犯，罰之。


司法院資訊處製作；財團法人民間司法改革基金會備份。
